---
title: "Réseau de co-participation — Koh-Lanta"
output:
  flexdashboard::flex_dashboard:
    orientation: rows
    vertical_layout: fill
    theme: flatly
---

```{r setup, include=FALSE}
knitr::opts_chunk$set(echo = FALSE, message = FALSE, warning = FALSE)

# Fixe le dossier de travail sur celui du Rmd, quel que soit le dossier de RStudio.
dossier <- dirname(normalizePath(knitr::current_input()))
knitr::opts_knit$set(root.dir = dossier)

# Charge les donnees depuis Data/ (ou la racine pour garder la compatibilite).
suppressPackageStartupMessages(library(igraph))
fichiers_csv <- c(
  file.path(dossier, "kohlanta_stats_aventuriers.csv"),
  file.path(dossier, "Data", "kohlanta_stats_aventuriers.csv")
)
fichier_csv <- fichiers_csv[file.exists(fichiers_csv)][1]
if (is.na(fichier_csv)) {
  stop("CSV introuvable. Placez kohlanta_stats_aventuriers.csv dans le dossier Data/ ou a la racine du projet.")
}
dossier_exports <- file.path(dossier, "exports")
dir.create(dossier_exports, showWarnings = FALSE)

donnees <- read.csv(
  fichier_csv,
  sep = ";",
  dec = ".",
  fileEncoding = "UTF-8",
  stringsAsFactors = FALSE
)

# L'identifiant de fiche garde les homonymes comme des sommets distincts.
id <- if ("Id" %in% names(donnees)) donnees$Id else donnees$Url
saisons <- strsplit(donnees$Saisons, "\\s*\\|\\s*", perl = TRUE)
noms_saisons_source <- unique(unlist(saisons))

# Cree un lien entre toutes les paires de participants de chaque saison.
listes_aretes <- lapply(noms_saisons_source, function(saison) {
  participants <- id[vapply(saisons, function(x) saison %in% x, logical(1))]
  if (length(participants) < 2) return(NULL)
  paires <- t(combn(participants, 2))
  data.frame(from = paires[, 1], to = paires[, 2], saison = saison)
})
aretes <- do.call(rbind, listes_aretes)

# Regroupe les saisons partagees et calcule leur nombre sur chaque lien.
aretes <- stats::aggregate(
  saison ~ from + to,
  data = aretes,
  FUN = function(x) paste(sort(unique(x)), collapse = " | ")
)
aretes$poids <- lengths(strsplit(aretes$saison, " \\| "))

noeuds <- data.frame(name = id, label = donnees$Nom)
reseau <- graph_from_data_frame(aretes, directed = FALSE, vertices = noeuds)
infos_participants <- donnees[match(V(reseau)$name, id), , drop = FALSE]
infos_participants$participations <- lengths(saisons)[match(V(reseau)$name, id)]

# Detecte les communautes et prepare les fichiers d'export du reseau.
set.seed(1)
communaute <- cluster_louvain(reseau, weights = E(reseau)$poids)
couleurs <- hcl.colors(max(membership(communaute)), "Dark 3")
taille <- 4 + 5 * sqrt(degree(reseau) / max(degree(reseau)))

png(file.path(dossier_exports, "kohlanta_reseau.png"), width = 1800, height = 1400, res = 160)
plot(
  reseau,
  layout = layout_with_fr(reseau, weights = E(reseau)$poids),
  vertex.label = NA,
  vertex.size = taille,
  vertex.color = couleurs[membership(communaute)],
  edge.width = 0.3 + log1p(E(reseau)$poids),
  edge.color = "#AAB2BD",
  main = "Koh-Lanta : participants des memes saisons"
)
dev.off()

write_graph(reseau, file.path(dossier_exports, "kohlanta_reseau.graphml"), format = "graphml")
write.csv(
  aretes,
  file.path(dossier_exports, "kohlanta_aretes.csv"),
  row.names = FALSE,
  fileEncoding = "UTF-8"
)
```

Row {data-height=140}
-------------------------------------

### Participants

```{r}
flexdashboard::valueBox(vcount(reseau), caption = "Participants", icon = "fa-users")
```

### Saisons

```{r}
flexdashboard::valueBox(length(unique(unlist(saisons))), caption = "Saisons", icon = "fa-trophy")
```

### Liens

```{r}
flexdashboard::valueBox(ecount(reseau), caption = "Liens de co-participation", icon = "fa-link")
```

Row {data-height=700}
-------------------------------------

### Graphe interactif du réseau

```{r graphe, fig.width=12, fig.height=6}
# Plus d'iterations et des liens non ponderes evitent de trop resserrer les noeuds.
set.seed(1)
positions <- layout_with_fr(
  reseau,
  weights = rep(1, ecount(reseau)),
  niter = 1500,
  start.temp = 2 * sqrt(vcount(reseau))
)
colnames(positions) <- c("x", "y")

# Tous les liens sont traces dans une seule couche pour garder un rendu rapide.
extremites <- ends(reseau, E(reseau), names = TRUE)
x1 <- positions[match(extremites[, 1], V(reseau)$name), "x"]
y1 <- positions[match(extremites[, 1], V(reseau)$name), "y"]
x2 <- positions[match(extremites[, 2], V(reseau)$name), "x"]
y2 <- positions[match(extremites[, 2], V(reseau)$name), "y"]
x_liens <- as.vector(rbind(x1, x2, NA))
y_liens <- as.vector(rbind(y1, y2, NA))
id_debut <- as.vector(rbind(extremites[, 1], extremites[, 1], NA_character_))
id_fin <- as.vector(rbind(extremites[, 2], extremites[, 2], NA_character_))
ids_aretes <- lapply(seq_along(id_debut), function(i) {
  if (is.na(id_debut[i])) NULL else c(id_debut[i], id_fin[i])
})

nb_participations <- infos_participants$participations
taille_points <- 6 + 5 * nb_participations

# Une couleur par saison : les teintes sont espacees, la luminosite augmente
# avec l'annee. Un participant multi-saisons prend la couleur de sa derniere saison.
noms_saisons <- unique(trimws(unlist(strsplit(donnees$Saisons, "|", fixed = TRUE))))
annees <- as.integer(regmatches(noms_saisons, regexpr("(19|20)[0-9]{2}", noms_saisons)))
ordre_saisons <- order(annees, noms_saisons)
noms_saisons <- noms_saisons[ordre_saisons]
annees <- annees[ordre_saisons]
names(annees) <- noms_saisons
saison_plus_recente <- vapply(saisons, function(x) x[which.max(annees[x])], character(1))
saison_plus_recente <- saison_plus_recente[match(V(reseau)$name, id)]
luminosite_saisons <- 38 + 40 * (annees - min(annees)) / (max(annees) - min(annees))
teintes_saisons <- ((seq_along(noms_saisons) - 1) * 137.508) %% 360
palette_saisons <- grDevices::hcl(h = teintes_saisons, c = 85, l = luminosite_saisons)

survol <- paste0(
  "<b>", infos_participants$Nom, "</b>",
  "<br>Participations : ", nb_participations,
  "<br>Indice : ", infos_participants$Indice,
  "<br>Jours de survie : ", infos_participants$Jours_survie,
  "<br>Victoires : ", infos_participants$Victoires,
  "<br>Saisons : ", infos_participants$Saisons
)

graphe <- plotly::plot_ly(height = 560, width = "100%") |>
  plotly::add_trace(
    x = x_liens, y = y_liens,
    type = "scatter", mode = "lines",
    line = list(color = "rgba(145,155,170,0.35)", width = 1),
    customdata = ids_aretes,
    hoverinfo = "none", showlegend = FALSE
  )

couleurs_participants <- palette_saisons[match(saison_plus_recente, noms_saisons)]
graphe <- graphe |>
  plotly::add_trace(
    x = positions[, "x"], y = positions[, "y"],
    type = "scatter", mode = "markers",
    text = survol, hoverinfo = "text",
    ids = V(reseau)$name,
    marker = list(
      size = taille_points, color = couleurs_participants,
      opacity = 0.88, line = list(width = 0.6, color = "white")
    ),
    showlegend = FALSE
  )

graphe |>
  plotly::layout(
    dragmode = "zoom", hovermode = "closest",
    xaxis = list(visible = FALSE, fixedrange = FALSE),
    yaxis = list(visible = FALSE, fixedrange = FALSE, scaleanchor = "x"),
    showlegend = FALSE,
    margin = list(l = 0, r = 0, t = 10, b = 0)
  ) |>
  plotly::config(scrollZoom = TRUE, displaylogo = FALSE) -> graphe

options_saisons <- lapply(noms_saisons, function(saison) {
  htmltools::tags$option(value = saison, selected = "selected", saison)
})
controles <- htmltools::tags$div(
  class = "row",
  htmltools::tags$div(
    class = "col-sm-4",
    htmltools::tags$label(`for` = "recherche-participant", "Rechercher un participant"),
    htmltools::tags$input(
      id = "recherche-participant", type = "search", class = "form-control",
      placeholder = "Saisir un nom...", autocomplete = "off"
    ),
    htmltools::tags$small(
      id = "compteur-resultats", class = "text-muted",
      paste(vcount(reseau), "participants affichés")
    )
  ),
  htmltools::tags$div(
    class = "col-sm-6",
    htmltools::tags$label(`for` = "filtre-saisons", "Saisons à afficher (Cmd/Ctrl + clic pour plusieurs)"),
    htmltools::tags$select(
      id = "filtre-saisons", class = "form-control",
      multiple = "multiple", size = 4, options_saisons
    )
  ),
  htmltools::tags$div(
    class = "col-sm-2",
    htmltools::tags$label(" "),
    htmltools::tags$button(
      id = "reinitialiser-filtres", type = "button", class = "btn btn-default form-control",
      "Tout afficher"
    )
  ),
  style = "margin: 0 0 8px 0;"
)

js_filtres <- r"(function(el, x) {
  const search = document.getElementById("recherche-participant");
  const seasonSelect = document.getElementById("filtre-saisons");
  const reset = document.getElementById("reinitialiser-filtres");
  const resultCount = document.getElementById("compteur-resultats");
  const graph = el;
  const toArray = value => {
    if (value == null) return [];
    if (Array.isArray(value) || ArrayBuffer.isView(value)) return Array.from(value);
    return [value];
  };
  const nodes = graph.data[1];
  const namesAndSeasons = toArray(nodes.text).map(tooltip => {
    const text = String(tooltip || "");
    const name = (text.match(/<b>([\s\S]*?)<\/b>/i) || [])[1] || "";
    const seasonText = (text.match(/<br>Saisons\s*:\s*([\s\S]*)$/i) || [])[1] || "";
    return {
      name: name.toLocaleLowerCase(),
      seasons: seasonText.split("|").map(value => value.replace(/<[^>]*>/g, "").trim())
    };
  });
  const baseSizes = toArray(nodes.marker.size);

  function update() {
    const query = search.value.trim().toLocaleLowerCase();
    let selected = new Set(Array.from(seasonSelect.selectedOptions, option => option.value));
    if (selected.size === 0) {
      selected = new Set(Array.from(seasonSelect.options, option => option.value));
    }
    let matchesCount = 0;
    const opacity = namesAndSeasons.map((participant, index) => {
      const inSeason = participant.seasons.some(season => selected.has(season));
      const matchesName = participant.name.includes(query);
      if (inSeason && matchesName) matchesCount++;
      if (!inSeason) return 0;
      if (query && !matchesName) return 0.08;
      return query ? 1 : 0.88;
    });
    const sizes = baseSizes.map((size, index) => {
      const participant = namesAndSeasons[index];
      return query && participant.name.includes(query) &&
        participant.seasons.some(season => selected.has(season)) ? size + 5 : size;
    });
    resultCount.textContent = matchesCount + (matchesCount === 1 ? " participant trouvé" : " participants trouvés");

    const edgesOpacity = query || selected.size < seasonSelect.options.length ? 0.10 : 0.35;
    return Promise.all([
      Plotly.restyle(graph, {
        "marker.opacity": [opacity],
        "marker.size": [sizes]
      }, [1]),
      Plotly.restyle(graph, {
        "line.color": ["rgba(145,155,170," + edgesOpacity + String.fromCharCode(41)]
      }, [0])
    ]);
  }

  let updateTimer;
  const scheduleUpdate = () => {
    clearTimeout(updateTimer);
    updateTimer = setTimeout(update, 80);
  };
  search.addEventListener("input", scheduleUpdate);
  seasonSelect.addEventListener("change", update);
  reset.addEventListener("click", function() {
    search.value = "";
    Array.from(seasonSelect.options).forEach(option => option.selected = true);
    update();
  });
})"

htmltools::tagList(
  controles,
  htmlwidgets::onRender(graphe, js_filtres)
)
```

### Comment lire le graphe

Recherchez un participant par son nom et choisissez une ou plusieurs saisons dans la liste (Cmd/Ctrl + clic). Les points hors saisons sélectionnées disparaissent; la recherche met en évidence les noms correspondants et affiche le nombre de résultats. « Tout afficher » réinitialise les filtres. Les liens restent en arrière-plan pour garder le contexte du réseau. Survolez un point pour ses informations; sa taille augmente avec son nombre de participations. La couleur correspond à la saison la plus récente du participant. Utilisez la molette pour zoomer et faites glisser pour vous déplacer.

Le graphe avec ses attributs est également enregistré dans `exports/kohlanta_reseau.graphml`.
