---
title: "Réseau de co-participation — Koh-Lanta"
output:
  flexdashboard::flex_dashboard:
    orientation: rows
    vertical_layout: fill
    theme: flatly
---

```{r setup, include=FALSE}
knitr::opts_chunk$set(echo = FALSE, message = FALSE, warning = FALSE)

# Fixe le dossier de travail sur celui du Rmd, quel que soit le dossier de RStudio.
dossier <- dirname(normalizePath(knitr::current_input()))
knitr::opts_knit$set(root.dir = dossier)
source(file.path(dossier, "reseau_koh_lanta.R"))
```

Row {data-height=140}
-------------------------------------

### Participants

```{r}
flexdashboard::valueBox(vcount(reseau), caption = "Participants", icon = "fa-users")
```

### Saisons

```{r}
flexdashboard::valueBox(length(unique(unlist(saisons))), caption = "Saisons", icon = "fa-trophy")
```

### Liens

```{r}
flexdashboard::valueBox(ecount(reseau), caption = "Liens de co-participation", icon = "fa-link")
```

Row {data-height=700}
-------------------------------------

### Graphe interactif du réseau

```{r graphe, fig.width=12, fig.height=8}
# Plus d'iterations et des liens non ponderes evitent de trop resserrer les noeuds.
set.seed(1)
positions <- layout_with_fr(
  reseau,
  weights = rep(1, ecount(reseau)),
  niter = 1500,
  start.temp = 2 * sqrt(vcount(reseau))
)
colnames(positions) <- c("x", "y")

# Tous les liens sont traces dans une seule couche pour garder un rendu rapide.
extremites <- ends(reseau, E(reseau), names = TRUE)
x1 <- positions[match(extremites[, 1], V(reseau)$name), "x"]
y1 <- positions[match(extremites[, 1], V(reseau)$name), "y"]
x2 <- positions[match(extremites[, 2], V(reseau)$name), "x"]
y2 <- positions[match(extremites[, 2], V(reseau)$name), "y"]
x_liens <- as.vector(rbind(x1, x2, NA))
y_liens <- as.vector(rbind(y1, y2, NA))

nb_participations <- infos_participants$participations
taille_points <- 6 + 5 * nb_participations

# La teinte distingue les communautes; la luminosite code l'annee recente
# de participation (plus sombre pour les annees anciennes).
annees_saisons <- trimws(unique(unlist(strsplit(donnees$Saisons, "|", fixed = TRUE))))
annees <- as.integer(regmatches(annees_saisons, regexpr("(19|20)[0-9]{2}", annees_saisons)))
names(annees) <- annees_saisons
annee_plus_recente <- vapply(saisons, function(x) max(annees[x], na.rm = TRUE), numeric(1))
annee_plus_recente <- annee_plus_recente[match(V(reseau)$name, id)]
luminosite <- 38 + 40 * (annee_plus_recente - min(annees)) / (max(annees) - min(annees))
nb_communautes <- max(membership(communaute))
teintes <- ((seq_len(nb_communautes) - 1) * 137.508) %% 360
couleur_points <- grDevices::hcl(
  h = teintes[membership(communaute)],
  c = 70,
  l = luminosite
)

survol <- paste0(
  "<b>", infos_participants$Nom, "</b>",
  "<br>Participations : ", nb_participations,
  "<br>Indice : ", infos_participants$Indice,
  "<br>Jours de survie : ", infos_participants$Jours_survie,
  "<br>Victoires : ", infos_participants$Victoires,
  "<br>Saisons : ", infos_participants$Saisons
)

plotly::plot_ly() |>
  plotly::add_trace(
    x = x_liens, y = y_liens,
    type = "scatter", mode = "lines",
    line = list(color = "rgba(145,155,170,0.35)", width = 1),
    hoverinfo = "none", showlegend = FALSE
  ) |>
  plotly::add_trace(
    x = positions[, "x"], y = positions[, "y"],
    type = "scatter", mode = "markers",
    text = survol, hoverinfo = "text",
    marker = list(
      size = taille_points, color = couleur_points,
      opacity = 0.85, line = list(width = 0.5, color = "white")
    ),
    showlegend = FALSE
  ) |>
  plotly::layout(
    dragmode = "zoom", hovermode = "closest",
    xaxis = list(visible = FALSE, fixedrange = FALSE),
    yaxis = list(visible = FALSE, fixedrange = FALSE, scaleanchor = "x"),
    margin = list(l = 0, r = 0, t = 10, b = 0)
  ) |>
  plotly::config(scrollZoom = TRUE, displaylogo = FALSE)
```

### Comment lire le graphe

Survolez un point pour voir les informations du participant. Sa taille augmente avec son nombre de participations. La teinte distingue les communautés; la luminosité représente l’année de sa saison la plus récente : foncée pour les anciennes saisons, claire pour les récentes. La disposition a été recalculée pour mieux espacer les points. Utilisez la molette ou les boutons du graphe pour zoomer, puis faites glisser pour vous déplacer.

Le graphe interactif avec ses attributs est également enregistré dans `kohlanta_reseau.graphml`.
