---
title: "Réseau de co-participation — Koh-Lanta"
output:
  flexdashboard::flex_dashboard:
    orientation: rows
    vertical_layout: fill
    theme: flatly
---

```{r setup, include=FALSE}
knitr::opts_chunk$set(echo = FALSE, message = FALSE, warning = FALSE)

# Fixe le dossier de travail sur celui du Rmd, quel que soit le dossier de RStudio.
dossier <- dirname(normalizePath(knitr::current_input()))
knitr::opts_knit$set(root.dir = dossier)

# Charge les donnees depuis Data/ (ou la racine pour garder la compatibilite).
suppressPackageStartupMessages(library(igraph))
fichiers_csv <- c(
  file.path(dossier, "kohlanta_stats_aventuriers.csv"),
  file.path(dossier, "Data", "kohlanta_stats_aventuriers.csv")
)
fichier_csv <- fichiers_csv[file.exists(fichiers_csv)][1]
if (is.na(fichier_csv)) {
  stop("CSV introuvable. Placez kohlanta_stats_aventuriers.csv dans le dossier Data/ ou a la racine du projet.")
}
dossier_exports <- file.path(dossier, "exports")
dir.create(dossier_exports, showWarnings = FALSE)

donnees <- read.csv(
  fichier_csv,
  sep = ";",
  dec = ".",
  fileEncoding = "UTF-8",
  stringsAsFactors = FALSE
)

# L'identifiant de fiche garde les homonymes comme des sommets distincts.
id <- if ("Id" %in% names(donnees)) donnees$Id else donnees$Url
saisons <- strsplit(donnees$Saisons, "\\s*\\|\\s*", perl = TRUE)
noms_saisons_source <- unique(unlist(saisons))

# Cree un lien entre toutes les paires de participants de chaque saison.
listes_aretes <- lapply(noms_saisons_source, function(saison) {
  participants <- id[vapply(saisons, function(x) saison %in% x, logical(1))]
  if (length(participants) < 2) return(NULL)
  paires <- t(combn(participants, 2))
  data.frame(from = paires[, 1], to = paires[, 2], saison = saison)
})
aretes <- do.call(rbind, listes_aretes)

# Regroupe les saisons partagees et calcule leur nombre sur chaque lien.
aretes <- stats::aggregate(
  saison ~ from + to,
  data = aretes,
  FUN = function(x) paste(sort(unique(x)), collapse = " | ")
)
aretes$poids <- lengths(strsplit(aretes$saison, " \\| "))

noeuds <- data.frame(name = id, label = donnees$Nom)
reseau <- graph_from_data_frame(aretes, directed = FALSE, vertices = noeuds)
infos_participants <- donnees[match(V(reseau)$name, id), , drop = FALSE]
infos_participants$participations <- lengths(saisons)[match(V(reseau)$name, id)]

# Detecte les communautes et prepare les fichiers d'export du reseau.
set.seed(1)
communaute <- cluster_louvain(reseau, weights = E(reseau)$poids)
couleurs <- hcl.colors(max(membership(communaute)), "Dark 3")
taille <- 4 + 5 * sqrt(degree(reseau) / max(degree(reseau)))

png(file.path(dossier_exports, "kohlanta_reseau.png"), width = 1800, height = 1400, res = 160)
plot(
  reseau,
  layout = layout_with_fr(reseau, weights = E(reseau)$poids),
  vertex.label = NA,
  vertex.size = taille,
  vertex.color = couleurs[membership(communaute)],
  edge.width = 0.3 + log1p(E(reseau)$poids),
  edge.color = "#AAB2BD",
  main = "Koh-Lanta : participants des memes saisons"
)
dev.off()

write_graph(reseau, file.path(dossier_exports, "kohlanta_reseau.graphml"), format = "graphml")
write.csv(
  aretes,
  file.path(dossier_exports, "kohlanta_aretes.csv"),
  row.names = FALSE,
  fileEncoding = "UTF-8"
)
```

```{r analyses-reseau, include=FALSE}
# Les liens indiquent une co-participation; pour les distances et centralites,
# ils sont donc traites comme des liens non ponderes.
degre <- igraph::degree(reseau, mode = "all", loops = FALSE)
intermediarite <- igraph::betweenness(
  reseau, directed = FALSE, weights = NA, normalized = TRUE
)
centralite_vecteur <- igraph::eigen_centrality(
  reseau, directed = FALSE, weights = NA, scale = TRUE
)$vector

# La proximite harmonique reste interpretable meme si le reseau est deconnecte.
distances_reseau <- igraph::distances(reseau, weights = NA)
distances_finies <- distances_reseau[is.finite(distances_reseau) & distances_reseau > 0]
proximite_harmonique <- rowSums(1 / ifelse(
  is.finite(distances_reseau) & distances_reseau > 0,
  distances_reseau, Inf
)) / max(1, vcount(reseau) - 1)

transitivite_locale <- igraph::transitivity(reseau, type = "local")
transitivite_locale[!is.finite(transitivite_locale)] <- 0
transitivite_globale <- igraph::transitivity(reseau, type = "global")
composantes <- igraph::components(reseau)
tailles_composantes <- sort(composantes$csize, decreasing = TRUE)
diametre_reseau <- if (length(distances_finies)) max(distances_finies) else 0
distance_moyenne <- if (length(distances_finies)) mean(distances_finies) else NA_real_

tableau_centralites <- data.frame(
  Participant = infos_participants$Nom,
  Participations = infos_participants$participations,
  Degre = as.numeric(degre),
  Proximite_harmonique = as.numeric(proximite_harmonique),
  Intermediarite = as.numeric(intermediarite),
  Vecteur_propre = as.numeric(centralite_vecteur),
  check.names = FALSE
)
tableau_centralites <- tableau_centralites[order(-tableau_centralites$Degre,
                                                  -tableau_centralites$Intermediarite), ]
top_degre <- head(tableau_centralites[order(-tableau_centralites$Degre,
                                             tableau_centralites$Participant), ], 10)
top_intermediarite <- head(tableau_centralites[order(-tableau_centralites$Intermediarite,
                                                       tableau_centralites$Participant), ], 10)

if (ecount(reseau) > 0) {
  centralite_aretes <- igraph::edge_betweenness(reseau, directed = FALSE, weights = NA)
  extremites_aretes <- igraph::ends(reseau, igraph::E(reseau), names = TRUE)
  noms_aretes <- vapply(seq_len(nrow(extremites_aretes)), function(i) {
    noms <- infos_participants$Nom[match(extremites_aretes[i, ], V(reseau)$name)]
    paste(noms, collapse = " — ")
  }, character(1))
  top_aretes <- head(data.frame(
    Lien = noms_aretes,
    Saisons_communes = igraph::E(reseau)$poids,
    Intermediarite = centralite_aretes
  )[order(-centralite_aretes), ], 10)
} else {
  top_aretes <- data.frame(Lien = character(), Saisons_communes = numeric(), Intermediarite = numeric())
}
```

# Graphe

Row {data-height=140}
-------------------------------------

### Participants

```{r}
flexdashboard::valueBox(vcount(reseau), caption = "Participants", icon = "fa-users")
```

### Saisons

```{r}
flexdashboard::valueBox(length(unique(unlist(saisons))), caption = "Saisons", icon = "fa-trophy")
```

### Liens

```{r}
flexdashboard::valueBox(ecount(reseau), caption = "Liens de co-participation", icon = "fa-link")
```

Row {data-height=700}
-------------------------------------

### Graphe interactif du réseau

```{r graphe, fig.width=12, fig.height=6}
# Plus d'iterations et des liens non ponderes evitent de trop resserrer les noeuds.
set.seed(1)
positions <- layout_with_fr(
  reseau,
  weights = rep(1, ecount(reseau)),
  niter = 1500,
  start.temp = 2 * sqrt(vcount(reseau))
)
colnames(positions) <- c("x", "y")

# Tous les liens sont traces dans une seule couche pour garder un rendu rapide.
extremites <- ends(reseau, E(reseau), names = TRUE)
x1 <- positions[match(extremites[, 1], V(reseau)$name), "x"]
y1 <- positions[match(extremites[, 1], V(reseau)$name), "y"]
x2 <- positions[match(extremites[, 2], V(reseau)$name), "x"]
y2 <- positions[match(extremites[, 2], V(reseau)$name), "y"]
x_liens <- as.vector(rbind(x1, x2, NA))
y_liens <- as.vector(rbind(y1, y2, NA))
id_debut <- as.vector(rbind(extremites[, 1], extremites[, 1], NA_character_))
id_fin <- as.vector(rbind(extremites[, 2], extremites[, 2], NA_character_))
ids_aretes <- lapply(seq_along(id_debut), function(i) {
  if (is.na(id_debut[i])) NULL else c(id_debut[i], id_fin[i])
})

nb_participations <- infos_participants$participations
taille_points <- 6 + 5 * nb_participations

# Une couleur par saison : les teintes sont espacees, la luminosite augmente
# avec l'annee. Un participant multi-saisons prend la couleur de sa derniere saison.
noms_saisons <- unique(trimws(unlist(strsplit(donnees$Saisons, "|", fixed = TRUE))))
annees <- as.integer(regmatches(noms_saisons, regexpr("(19|20)[0-9]{2}", noms_saisons)))
ordre_saisons <- order(annees, noms_saisons)
noms_saisons <- noms_saisons[ordre_saisons]
annees <- annees[ordre_saisons]
names(annees) <- noms_saisons
saison_plus_recente <- vapply(saisons, function(x) x[which.max(annees[x])], character(1))
saison_plus_recente <- saison_plus_recente[match(V(reseau)$name, id)]
luminosite_saisons <- 38 + 40 * (annees - min(annees)) / (max(annees) - min(annees))
teintes_saisons <- ((seq_along(noms_saisons) - 1) * 137.508) %% 360
palette_saisons <- grDevices::hcl(h = teintes_saisons, c = 85, l = luminosite_saisons)

survol <- paste0(
  "<b>", infos_participants$Nom, "</b>",
  "<br>Participations : ", nb_participations,
  "<br>Indice : ", infos_participants$Indice,
  "<br>Jours de survie : ", infos_participants$Jours_survie,
  "<br>Victoires : ", infos_participants$Victoires,
  "<br>Saisons : ", infos_participants$Saisons
)

graphe <- plotly::plot_ly(height = 560, width = "100%") |>
  plotly::add_trace(
    x = x_liens, y = y_liens,
    type = "scatter", mode = "lines",
    line = list(color = "rgba(145,155,170,0.35)", width = 1),
    customdata = ids_aretes,
    hoverinfo = "none", showlegend = FALSE
  )

couleurs_participants <- palette_saisons[match(saison_plus_recente, noms_saisons)]
graphe <- graphe |>
  plotly::add_trace(
    x = positions[, "x"], y = positions[, "y"],
    type = "scatter", mode = "markers",
    text = survol, hoverinfo = "text",
    ids = V(reseau)$name,
    marker = list(
      size = taille_points, color = couleurs_participants,
      opacity = 0.88, line = list(width = 0.6, color = "white")
    ),
    showlegend = FALSE
  )

graphe |>
  plotly::layout(
    dragmode = "zoom", hovermode = "closest",
    xaxis = list(visible = FALSE, fixedrange = FALSE),
    yaxis = list(visible = FALSE, fixedrange = FALSE, scaleanchor = "x"),
    showlegend = FALSE,
    margin = list(l = 0, r = 0, t = 10, b = 0)
  ) |>
  plotly::config(scrollZoom = TRUE, displaylogo = FALSE) -> graphe

options_saisons <- lapply(noms_saisons, function(saison) {
  htmltools::tags$option(value = saison, selected = "selected", saison)
})
controles <- htmltools::tags$div(
  class = "row",
  htmltools::tags$div(
    class = "col-sm-4",
    htmltools::tags$label(`for` = "recherche-participant", "Rechercher un participant"),
    htmltools::tags$input(
      id = "recherche-participant", type = "search", class = "form-control",
      placeholder = "Saisir un nom...", autocomplete = "off"
    ),
    htmltools::tags$small(
      id = "compteur-resultats", class = "text-muted",
      paste(vcount(reseau), "participants affichés")
    )
  ),
  htmltools::tags$div(
    class = "col-sm-6",
    htmltools::tags$label(`for` = "filtre-saisons", "Saisons à afficher (Cmd/Ctrl + clic pour plusieurs)"),
    htmltools::tags$select(
      id = "filtre-saisons", class = "form-control",
      multiple = "multiple", size = 4, options_saisons
    )
  ),
  htmltools::tags$div(
    class = "col-sm-2",
    htmltools::tags$label(" "),
    htmltools::tags$button(
      id = "reinitialiser-filtres", type = "button", class = "btn btn-default form-control",
      "Tout afficher"
    )
  ),
  style = "margin: 0 0 8px 0;"
)

js_filtres <- r"(function(el, x) {
  const search = document.getElementById("recherche-participant");
  const seasonSelect = document.getElementById("filtre-saisons");
  const reset = document.getElementById("reinitialiser-filtres");
  const resultCount = document.getElementById("compteur-resultats");
  const graph = el;

  // Interrupteur global : il reste accessible depuis les deux pages du dashboard.
  if (!document.getElementById("mode-nuit-item")) {
    const style = document.createElement("style");
    style.id = "mode-nuit-styles";
    style.textContent = `
      body.koh-nuit, body.koh-nuit #dashboard-container,
      body.koh-nuit .dashboard-page-wrapper,
      body.koh-nuit .section.level1,
      body.koh-nuit .chart-wrapper,
      body.koh-nuit .chart-stage,
      body.koh-nuit .flowing-content-shim,
      body.koh-nuit .chart-shim {
        background-color: #111820 !important;
        color: #e7edf2 !important;
      }
      body.koh-nuit .section.level1 h1,
      body.koh-nuit .section.level2 h2,
      body.koh-nuit .section.level3 h3,
      body.koh-nuit p, body.koh-nuit label,
      body.koh-nuit .text-muted { color: #e7edf2 !important; }
      body.koh-nuit .chart-wrapper { border-color: #34414d !important; }
      body.koh-nuit table, body.koh-nuit th, body.koh-nuit td {
        color: #e7edf2 !important;
        background-color: #17212b !important;
        border-color: #34414d !important;
      }
      body.koh-nuit .main-svg .bg { fill: #17212b !important; }
      body.koh-nuit .main-svg text { fill: #e7edf2 !important; }
      #mode-nuit-item label { margin: 0; padding: 15px 10px; color: #fff; cursor: pointer; }
      #mode-nuit-item input { margin-right: 6px; vertical-align: -1px; }
    `;
    document.head.appendChild(style);

    const item = document.createElement("li");
    item.id = "mode-nuit-item";
    item.innerHTML = '<label><input id="mode-nuit-toggle" type="checkbox"> Mode nuit</label>';
    const menu = document.querySelector(".navbar .navbar-right");
    if (menu) menu.appendChild(item);
    else {
      item.style.cssText = "position:fixed;top:58px;right:12px;z-index:9999;background:#222;border-radius:4px";
      document.body.appendChild(item);
    }

    const toggle = document.getElementById("mode-nuit-toggle");
    try { toggle.checked = localStorage.getItem("koh-lanta-mode-nuit") === "true"; } catch (e) {}
    document.body.classList.toggle("koh-nuit", toggle.checked);
    toggle.addEventListener("change", function() {
      document.body.classList.toggle("koh-nuit", toggle.checked);
      try { localStorage.setItem("koh-lanta-mode-nuit", toggle.checked); } catch (e) {}
    });
  }

  const toArray = value => {
    if (value == null) return [];
    if (Array.isArray(value) || ArrayBuffer.isView(value)) return Array.from(value);
    return [value];
  };
  const nodes = graph.data[1];
  const namesAndSeasons = toArray(nodes.text).map(tooltip => {
    const text = String(tooltip || "");
    const name = (text.match(/<b>([\s\S]*?)<\/b>/i) || [])[1] || "";
    const seasonText = (text.match(/<br>Saisons\s*:\s*([\s\S]*)$/i) || [])[1] || "";
    return {
      name: name.toLocaleLowerCase(),
      seasons: seasonText.split("|").map(value => value.replace(/<[^>]*>/g, "").trim())
    };
  });
  const baseSizes = toArray(nodes.marker.size);

  function update() {
    const query = search.value.trim().toLocaleLowerCase();
    let selected = new Set(Array.from(seasonSelect.selectedOptions, option => option.value));
    if (selected.size === 0) {
      selected = new Set(Array.from(seasonSelect.options, option => option.value));
    }
    let matchesCount = 0;
    const opacity = namesAndSeasons.map((participant, index) => {
      const inSeason = participant.seasons.some(season => selected.has(season));
      const matchesName = participant.name.includes(query);
      if (inSeason && matchesName) matchesCount++;
      if (!inSeason) return 0;
      if (query && !matchesName) return 0.08;
      return query ? 1 : 0.88;
    });
    const sizes = baseSizes.map((size, index) => {
      const participant = namesAndSeasons[index];
      return query && participant.name.includes(query) &&
        participant.seasons.some(season => selected.has(season)) ? size + 5 : size;
    });
    resultCount.textContent = matchesCount + (matchesCount === 1 ? " participant trouvé" : " participants trouvés");

    const edgesOpacity = query || selected.size < seasonSelect.options.length ? 0.10 : 0.35;
    return Promise.all([
      Plotly.restyle(graph, {
        "marker.opacity": [opacity],
        "marker.size": [sizes]
      }, [1]),
      Plotly.restyle(graph, {
        "line.color": ["rgba(145,155,170," + edgesOpacity + String.fromCharCode(41)]
      }, [0])
    ]);
  }

  let updateTimer;
  const scheduleUpdate = () => {
    clearTimeout(updateTimer);
    updateTimer = setTimeout(update, 80);
  };
  search.addEventListener("input", scheduleUpdate);
  seasonSelect.addEventListener("change", update);
  reset.addEventListener("click", function() {
    search.value = "";
    Array.from(seasonSelect.options).forEach(option => option.selected = true);
    update();
  });
})"

htmltools::tagList(
  controles,
  htmlwidgets::onRender(graphe, js_filtres)
)
```

### Comment lire le graphe

Recherchez un participant par son nom et choisissez une ou plusieurs saisons dans la liste (Cmd/Ctrl + clic). Les points hors saisons sélectionnées disparaissent; la recherche met en évidence les noms correspondants et affiche le nombre de résultats. « Tout afficher » réinitialise les filtres. Les liens restent en arrière-plan pour garder le contexte du réseau. Survolez un point pour ses informations; sa taille augmente avec son nombre de participations. La couleur correspond à la saison la plus récente du participant. Utilisez la molette pour zoomer et faites glisser pour vous déplacer.

Le graphe avec ses attributs est également enregistré dans `exports/kohlanta_reseau.graphml`.

# Analyses du réseau

Row {data-height=140}
-------------------------------------

### Degré moyen

```{r}
flexdashboard::valueBox(round(mean(degre), 2), caption = "Nombre moyen de co-participants", icon = "fa-share-alt")
```

### Composantes

```{r}
flexdashboard::valueBox(composantes$no, caption = "Groupes séparés", icon = "fa-object-group")
```

### Transitivité

```{r}
flexdashboard::valueBox(round(transitivite_globale, 3), caption = "Transitivité globale", icon = "fa-link")
```

### Diamètre

```{r}
flexdashboard::valueBox(diametre_reseau, caption = "Diamètre (liens)", icon = "fa-arrows-alt")
```

Row {data-height=440}
-------------------------------------

### Distribution des degrés

```{r}
plotly::plot_ly(x = ~degre, type = "histogram", nbinsx = 20,
                marker = list(color = "#287D66")) |>
  plotly::layout(xaxis = list(title = "Nombre de co-participants"),
                 yaxis = list(title = "Nombre de participants"),
                 bargap = 0.08)
```

### Participants les plus connectés

```{r}
plotly::plot_ly(top_degre, x = ~Degre,
                y = ~stats::reorder(Participant, Degre),
                type = "bar", orientation = "h",
                marker = list(color = "#287D66")) |>
  plotly::layout(xaxis = list(title = "Degré"), yaxis = list(title = ""),
                 margin = list(l = 130))
```

Row {data-height=480}
-------------------------------------

### Centralités des participants

Le degré compte les co-participants directs. L’intermédiarité repère les participants qui relient différentes parties du réseau. La proximité harmonique tient compte des distances même lorsque le réseau est séparé en plusieurs groupes. La centralité de vecteur propre favorise les participants reliés à d’autres participants centraux.

```{r}
knitr::kable(
  head(tableau_centralites, 15),
  digits = 3,
  col.names = c("Participant", "Participations", "Degré", "Proximité harmonique", "Intermédiarité", "Vecteur propre"),
  caption = "15 participants les plus connectés"
)
```

### Participants qui relient le réseau

```{r}
plotly::plot_ly(top_intermediarite, x = ~Intermediarite,
                y = ~stats::reorder(Participant, Intermediarite),
                type = "bar", orientation = "h",
                marker = list(color = "#A64B5D")) |>
  plotly::layout(xaxis = list(title = "Intermédiarité normalisée"),
                 yaxis = list(title = ""), margin = list(l = 130))
```

### Distances et groupes

La distance moyenne est calculée entre les paires reliées. Le diamètre correspond à la plus grande distance minimale observée dans une composante. Les `r composantes$no` composantes comprennent `r tailles_composantes[1]` participants dans la plus grande.

Distance moyenne entre participants reliés : **`r if (is.finite(distance_moyenne)) round(distance_moyenne, 2) else "non disponible"` liens**. Diamètre : **`r diametre_reseau` liens**.

### Liens structurants

```{r}
knitr::kable(top_aretes, digits = 3,
             col.names = c("Paire de participants", "Saisons communes", "Intermédiarité du lien"),
             caption = "Liens avec la plus forte intermédiarité")
```

### Regroupement local

```{r}
plotly::plot_ly(x = ~transitivite_locale, type = "histogram", nbinsx = 20,
                marker = list(color = "#6678A8")) |>
  plotly::layout(xaxis = list(title = "Transitivité locale"),
                 yaxis = list(title = "Nombre de participants"), bargap = 0.08)
```

La transitivité globale mesure la fréquence des triangles de co-participation. La transitivité locale décrit, pour chaque participant, dans quelle mesure ses co-participants ont eux-mêmes participé ensemble.
